【裁判字號】    98,聲減,323
【裁判日期】    980820
【裁判案由】    聲請減刑及定應執行刑
【裁判全文】
臺灣高等法院刑事裁定                 98年度聲減字第323號
聲  請  人  臺灣高等法院檢察署檢察官
受  刑  人  甲○○
上列受刑人因詐欺等案件，業經判決罪刑確定，聲請人聲請減刑
，並因受刑人數罪併罰有二裁判以上，聲請定其應執行之刑（98
年度聲減字第279號），本院裁定如下：
    主  文
甲○○犯附表編號2之罪，減為有期徒刑伍月，如易科罰金，以
銀元佰元即新臺幣玖佰元折算壹日。並與附表編號1所列之罪
所處之刑，應執行有期徒刑捌月，如易科罰金，以銀元佰元即
新臺幣玖佰元折算壹日。
    理  由
一、查受刑人甲○○因於附表所列日期犯如附表所列之罪，先後
    經如附表所列之法院判處如附表所列之刑，均確定在案。茲
    檢察官以附表編號2所示之犯罪，其犯罪時間在中華民國96
    年4月24日以前，合於中華民國九十六年罪犯減刑條例第2條
    第1項第3款規定，應依同條例第8條第1項、第3項規定裁定
    減刑。另附表編號2減刑後，應得減為5個月，為六月以下有
    期徒刑，且本案為最重本刑為五年以下有期徒刑之罪，依減
    刑條例第9條規定，應併予依修正前刑法第41條第1項前段之
    規定諭知易科罰金折算標準。並聲請與附表編號1之犯罪所
    處之刑，定其應執行刑。
二、經核尚無不合，應予准許。又按司法院釋字第662號解釋：
    「中華民國94年2月2日修正公布之現行刑法第41條第2項，
    關於數罪併罰，數宣告刑均得易科罰金，而定應執行刑之刑
    逾6個月者，排除適用同條第一項得易科罰金之規定部分，
    與憲法第23條規定有違，並與本院釋字第366號解釋意旨不
    符，應自本解釋公布之日起失其效力」，故對於數罪併罰，
    數宣告刑均得易科罰金，而定應執行之刑超過6個月之案件
    ，依司法院釋字第366號、第662號解釋意旨，仍得易科罰金
    。本件受刑人犯如附表編號1及減刑後附表編號2所示之刑均
    得易科罰金，依上開說明，其應執行之刑，仍應諭知易科罰
    金折算標準；又本件受刑人行為後，刑法及其施行法業於95
    年7月1日修正施行，依刑法第2條第1項規定：「行為後法律
    有變更者，適用行為時之法律。但行為後之法律有利於行為
    人者，適用最有利於行為人之法律」。關於罰金刑，刑法分
    則編各罪所定罰金刑之貨幣單位原為銀元，修正前刑法第33
    條第5款規定：「罰金：一元（銀元）以上」，而依罰金罰
    鍰提高標準條例規定，就72年6月26日前修正之刑法部分條
    文罰金數額提高2至10倍，其後修正者則不提高倍數，並依
    現行法規所定貨幣單位折算新臺幣條例規定，以銀元1元折
    算新臺幣3元。修正後刑法第33條第5款規定：「罰金：新臺
    幣1千元以上，以百元計算之」，刑法第33條第5款所定罰金
    貨幣單位經修正為新臺幣後，刑法分則各罪所定罰金刑之貨
    幣單位亦應配合修正為新臺幣，為使刑法分則編各罪所定罰
    金之最高數額與刑法修正前趨於一致，乃增訂刑法施行法第
    1條之1：「中華民國94年1月7日刑法修正施行後，刑法分則
    編所定罰金之貨幣單位為新臺幣。94年1月7日刑法修正時，
    刑法分則編未修正之條文定有罰金者，自94年1月7日刑法修
    正施行後，就其所定數額提高為30倍。但72年6月26日至94
    年1月7日新增或修正之條文，就其所定數額提高為3倍」。
    從而，刑法分則編各罪所定罰金刑之最高數額，於上開規定
    修正後並無不同，惟修正後刑法第33條第5款所定罰金刑最
    低數額，較之修正前提高，自以修正前刑法第33條第5款規
    定有利於被告。又本件被告犯罪時之刑法第41條第1項前段
    規定：「犯最重本刑為5年以下有期徒刑以下之刑之罪，而
    受6個月以下有期徒刑或拘役之宣告，因身體、教育、職業
    、家庭之關係或其他正當事由，執行顯有困難者，得以1 元
    以上3元以下折算1日，易科罰金」，又被告行為時之易科罰
    金折算標準，依修正前罰金罰鍰提高標準條例第2條前段（
    現已刪除）規定，就其原定數額提高為1百倍折算1日，則
    本件被告行為時之易科罰金折算標準，應以銀元3百元折算1
    日，經折算為新臺幣後，應以新臺幣9百元折算為1日。惟95
    年7月1日修正公布施行之刑法第41條第1項前段則規定：「
    犯最重本刑為5年以下有期徒刑以下之刑之罪，而受6個月以
    下有期徒刑或拘役之宣告者，得以新臺幣1千元、2千元或3
    千元折算1日，易科罰金」，比較修正前後之易科罰金折算
    標準，以95年7月1日修正公布施行前之規定，較有利於被告
    ，自應依現行刑法第2條第1項前段，適用修正前刑法第41條
    第1項前段規定，定其易科罰金之折算標準。另依刑法第51
    條定應執行刑時，行為人於裁判確定前犯數罪，其中一罪在
    新法施行前者，即應為新舊法比較，此有最高法院95年5月
    23日第8次刑事庭會議決議可資參照。查受刑人於裁判確定
    前犯如附表所示各罪，其中編號2之罪係於95年7月1日之前
    所犯，依修正前刑法第51條規定「數罪併罰，分別宣告其罪
    之刑，依左列各款定其應執行者」，其中第5款規定「宣告
    多數有期徒刑者，於各刑中之最長期以上，各刑合併之刑期
    以下，定其刑期。但不得逾20年」，修正後刑法第51條第5
    款則規定「宣告多數有期徒刑者，於各刑中之最長期以上，
    各刑合併之刑期以下，定其刑期。但不得逾30年」，比較新
    舊法之結果，自以修正前刑法規定之定應執行刑上限為20年
    對行為人較為有利，此修正影響行為人刑罰之法律效果，是
    依刑法第2條第1項前段規定，自應適用行為時即修正前刑法
    第51條第5款定其應執行之刑，均附此敘明。
三、爰依中華民國九十六年罪犯減刑條例第2條第1項第3款、第8
    條第1項、第3項、第9條、第11條、第12條，刑法第2條第1
    項前段、第53條、修正前刑法第41條第1項前段、第51條第5
    款，廢止前罰金罰鍰提高標準條例第2條，現行法規所定貨
    幣折算新臺幣條例第2條，司法院釋字第366號、第662號解
    釋，裁定如主文。
中    華    民    國    98    年    8     月    20    日
                  刑事第二十二庭審判長法  官  何菁莪
                                      法  官  江振義
                                      法  官  李麗珠
以上正本證明與原本無異。
不得抗告。
                                      書記官  陳禹任
中    華    民    國    98    年    8     月    21    日


司法院資訊處製作；財團法人民間司法改革基金會備份。
